【裁判字號】    97,上易,305
【裁判日期】    980729
【裁判案由】    侵權行為損害賠償
【裁判全文】
臺灣高等法院高雄分院民事判決         97年度上易字第305號
上  訴  人  鍠昇輪胎有限公司
法定代理人  丙○○
訴訟代理人  林復華律師
            林柏瑞律師
上  訴  人  甲○○
被 上 訴人  友聯儲運股份有限公司
法定代理人  乙○○
訴訟代理人  郭蔧萱律師
上列當事人間請求侵權行為損害賠償事件，上訴人對於民國97年
9月30 日臺灣高雄地方法院96年度訴字第1096號第一審判決提起
上訴，本院於民國98年7 月15日言詞辯論終結，判決如下：
    主  文
原判決關於命上訴人連帶給付超過新台幣肆拾肆萬貳仟肆佰玖拾
壹元，及自民國九十七年九月九日起至清償日止按年息百分之五
計算之利息部分，暨該部分假執行之宣告，並訴訟費用（確定部
分除外）之裁判均廢棄。
上開廢棄部分，被上訴人在第一審之訴及其假執行之聲請均駁回
。
其餘上訴駁回。
第一（確定部分除外）、二審訴訟費用由上訴人連帶負擔十分之
六，餘由被上訴人負擔。
    事實及理由
一、本件被上訴人於原審係訴請上訴人鍠昇輪胎有限公司（下稱
    鍠昇公司）與甲○○負連帶賠償責任，茲雖僅鍠昇公司就原
    審判決其與甲○○應連帶賠償部分上訴，惟其上訴理由係認
    甲○○無過失，其毋庸與甲○○負連帶賠償責任，此上訴理
    由乃有利於原審共同被告甲○○，依民事訴訟法第56條第1
    項第1 款規定，其上訴效力及於甲○○，故將甲○○列為上
    訴人，合先明。
二、上訴人甲○○經合法通知，未於言詞辯論期日到場，核無民
    事訴訟法第386 條所列各款情形，爰依被上訴人之聲請由其
    一造辯論而為判決。
三、本件被上訴人起訴主張：鍠昇公司長期以來承攬被上訴人所
    有車輛、機械輪胎換裝之工作，上訴人甲○○係受僱於鍠昇
    公司，擔任換裝輪胎之工作。鍠昇公司於民國95年7 月28日
    上午11時許，派甲○○至被上訴人營業處所，為被上訴人所
    有編號FH-306號、機種HYSTER1200-12EC 之空櫃鎖拴式夾櫃
    機（下稱系爭夾櫃機）更換左前輪胎時，疏未先固定夾櫃機
    及支撐夾櫃機之千斤頂，即貿然進行輪胎之更換，致支撐系
    爭夾櫃機之千斤頂滑脫，系爭夾櫃機因而翻覆（下稱第1次
    翻覆），並重壓被上訴人所有停放於系爭夾櫃機旁之板車（
    下稱系爭板車），致系爭夾櫃機及板車均受損。系爭夾櫃機
    發生第1 次翻覆後，鍠昇公司即僱請原審共同被告鍾雲恭（
    即欣運工程行）及戴耀仁（即宏昇吊車工程行）至現場將系
    爭夾櫃機拖吊起，因鍾雲恭及戴耀仁疏未注意鋼索承重範圍
    及操作不慎，吊車鋼索因而斷裂，致系爭夾櫃機再次翻覆（
    下稱第2 次翻覆）。因甲○○、原審共同被告鍾雲恭及戴耀
    仁均為鍠昇公司履行債務之使用人與受僱人，上訴人鍠昇公
    司就渠等之過失，依民法第224 條及第188 條之規定，與自
    己之過失負同一責任，則鍠昇公司就系爭夾櫃機翻覆之損害
    ，亦應負連帶賠償責任。系爭夾櫃機因上開2 次翻覆，造成
    專用吊櫃架、駕駛座左門等毀損，系爭板車亦因遭系爭夾櫃
    機重壓，造成右後輪輪胎及輪圈、大樑等毀損，被上訴人受
    有下列損害: (一)為修復系爭夾櫃機及板車共支出新台幣（下
    同）2,186,808 元（包括系爭夾櫃機之側移總成修復費用96
    1,344 元、升降滾輪修復費用40,192元、電纜端子台修復費
    用768 元、傾斜升降缸修復費用4,694 元、升降主樑系統修
    復費用885,492 元、油壓缸、鍊條、油管、電纜等之修復費
    用200,000 元及駕駛室左門總成修復費用52,152元、系爭板
    車板台整修費用計42,166元）；(二)被上訴人為修復系爭夾櫃
    機而支出進口移側總成所需之報關費用、進口稅及相關運輸
    等費用共計74,084元；(三)被上訴人因系爭夾櫃機翻覆毀損致
    無法作業，須另向訴外人頂州貨櫃行承租貨櫃堆高機作業，
    共支出租金460,000 元，合計2,720,892 元（2,186,808 元
    +74,084 元+460,000元= 2,720,892 元）。爰依債務不履行
    損害賠償請求權及侵權行為損害賠償請求權，提起本件訴訟
    ，請求上訴人及原審共同被告鍾雲恭、戴耀仁連帶賠償等語
    。並聲明求為判決：(一)上訴人及原審共同被告鍾雲恭、戴耀
    仁應連帶給付被上訴人2,720,892 元，及自民事追加被告狀
    繕本最後送達追加被告（即指原審共同被告鍾雲恭、戴耀仁
    及上訴人甲○○）之翌日即97年9 月9 日起至清償日止按年
    息5%計算之利息。(二)被上訴人願供擔保請求宣告假執行。
四、上訴人鍠昇公司則以：(一)系爭夾櫃機第1 次翻覆之原因係被
    上訴人在甲○○更換輪胎前，未依規定將系爭夾櫃機前方支
    架降下，致系爭夾櫃機頭重心不穩而翻覆，且被上訴人於更
    換輪換時，未將系爭板車移開，仍停放在系爭夾櫃機旁，致
    系爭夾櫃機翻覆時壓到系爭板車而受損，此部分為被上訴人
    之過失所致，與上訴人無關。又千斤頂縱固定不當，頂多發
    生千斤頂滑脫，並使固定之部位（即系爭夾櫃機左前方）往
    下掉落，並不會造成系爭夾櫃機本體翻覆。按勞工安全衛生
    設施規則第116 條第12款規定及依堆高機停車時之操作方法
    ，駕駛離開堆高機時，應將貨叉（即前方支架）降至地面，
    並將原動機熄火、制動，其目的在防止堆高機因重心不穩失
    去平衡而翻覆，被上訴人於更換輪胎時，違反上開規定，未
    將系爭夾櫃機前方支架降至地面，致發生本件翻覆事件，非
    甲○○過失所造成。(二)第1 次翻覆後，鍠昇公司即請鍾雲恭
    至現場處理拖吊事宜，而鍾雲恭至現場後，再請戴耀仁共同
    處理，故戴耀仁並非鍠昇公司所僱請，又第2 次翻覆係因戴
    耀仁之吊車繩索斷裂所致，鍠昇公司自毋庸為戴耀仁之過失
    行為負連帶賠償責任，被上訴人應不得請求鍠昇公司就第1
    次及第2 次翻覆所造成系爭夾櫃機及板車之損害，負全部賠
    償責任。(三)被上訴人請求系爭夾櫃機側移總成修復費用961,
    344 元、升降主樑系統修復費用885,492 元、及油壓缸、鍊
    條、油管、電纜等之修復費用200,000 元，金額過高，且上
    開損害部分，均可修復，無更新之必要。另被上訴人拒絕鍠
    昇公司進場修復系爭夾櫃機，自不得請求上訴人賠償承租推
    高機之費用。此外，鍠昇公司對被上訴人有850,413 元貨款
    可供抵銷，茲主張抵銷等語置辯。答辯聲明求為判決：(一)駁
    回被上訴人之訴。(二)如受不利之判決願供擔保免為假執行之
    宣告。
五、上訴人甲○○未於言詞辯論期日到場，亦未具狀為任何聲明
    或陳述。
六、本件原審判決上訴人應連帶給付被上訴人701,072 元及自97
    年9 月9 日起至清償日止，按年息5%計算之利息，並駁回被
    上訴人其餘之請求，上訴人就敗訴部分不服，提起上訴，上
    訴聲明求為判決：(一)原判決不利於上訴人部分廢棄。(二)上開
    廢棄部分，被上訴人在第一審之訴及其假執行之聲請均駁回
    。被上訴人則答辯聲明求為判決: 駁回上訴。（被上訴人就
    其敗訴部分因未聲明不服而告確定）。
七、上訴人甲○○及被上訴人不爭執事項如下:
  (一)上訴人鍠昇公司承攬被上訴人車輛及機械輪胎換裝之工作。
    上訴人甲○○係受僱於鍠昇公司，擔任換裝輪胎之工作。
  (二)上訴人鍠昇公司於95年7 月28日上午11時許，派上訴人甲○
    ○至被上訴人營業處所，為被上訴人所有之系爭夾櫃機更換
    左前輪胎時，支撐系爭夾櫃機之千斤頂滑脫，系爭夾櫃機發
    生第1 次翻覆，並重壓被上訴人所有停放於系爭夾櫃機旁之
    系爭板車，系爭夾櫃機及板車均因而受損。
  (三)系爭夾櫃機第1 次翻覆後，上訴人鍠昇公司僱請原審共同被
    告鍾雲恭將系爭夾櫃機吊起，鍾雲恭另聘請原審共同被告戴
    耀仁協同拖吊，因戴耀仁操作之吊車鋼索斷裂，造成系爭夾
    櫃機第2 次翻覆。
  (四)上訴人鍠昇公司對被上訴人有已到期之850,413元貨款債權
    存在。
  (五)因系爭夾櫃機翻覆受損，被上訴人為修復而支出升降滾輪修
    復費用40,192元、電纜端子台修復費用768 元、傾斜升降缸
    修復費用4,694 元、駕駛室左門總成修復費用52,152元、及
    系爭板車板台整修費用42,166元。
八、上訴人甲○○及被上訴人爭執事項如下: (一)上訴人甲○○就
    系爭夾櫃機第1 次翻覆之發生，有無過失？被上訴人就本件
    損害之發生是否與有過失？其過失責任之比例為何？(二)若上
    訴人甲○○有過失，則被上訴人可請求上訴人連帶賠償之金
    額為何？茲就此爭執點分述如下:
（一）上訴人甲○○就系爭夾櫃機第1 次翻覆之發生，有無過失
      ？被上訴人就本件損害之發生是否與有過失？其過失責任
      之比例為何？
    1.查，甲○○於更換系爭夾櫃機輪胎以千斤頂固定系爭夾櫃
      機時，本應避免系爭夾櫃機在更換輪胎過程中發生滑動之
      情形，故千斤頂本身亦應固定，然甲○○未將支撐系爭夾
      櫃機之千斤頂固定，致千斤頂滑脫等情，為兩造所不爭執
      ，又系爭夾櫃機之側移總成上升至8.47公尺會造成翻覆，
      然依翻覆現場照片顯示，本件事故發生當時，系爭夾櫃機
      高度已升至12.3公尺，其重心不穩，再加上千斤頂未固定
      ，造成滑脫，致發生第1 次翻覆，應堪認定，參以原審送
      請財團法人中華工商研究院（下稱中華工商研究院）鑑定
      結果亦認: 「當千斤頂滑落時，系爭夾櫃機之側移總成升
      高至最高點處，遠超過足以使系爭夾櫃機翻覆之8.47公尺
      ，因此造成系爭夾櫃機翻覆。」等情，有中華工商研究院
      鑑定報告書在卷可參，是千斤頂未固定及系爭夾櫃機之側
      移總成之升高高度過高均係造成系爭夾櫃機第1 次翻覆之
      原因，故甲○○就系爭夾櫃機第1 次翻覆應有過失，上訴
      人鍠昇公司辯稱系爭夾櫃機第1 次翻覆並非甲○○過失所
      造成云云，不足採信。
    2.按雇主對於就業場所作業之車輛機械，應使堆高機駕駛者
      於離開其位置時，採將貨叉等放置於地面，並將原動機熄
      失、制動，勞工安全衛生設施規則第116 條第1 項第12款
      定有明文。查，上訴人甲○○於原審陳稱: 伊在更換輪胎
      時，發現系爭夾櫃機之起降架太高，但未向司機巫渙然反
      應，且系爭夾櫃機之停放位置係由司機決定，司機將車停
      在那裡，伊就在那裡更換等語（見原審卷一第226 頁）；
      及證人巫煥然於原審證稱: 當日更換輪胎時，伊未將系爭
      夾櫃機之起降架放下來，而是升到2 個貨櫃的高度，因為
      將起降架子放下來的話，會影響到其他板車的運作等語（
      見原審卷一第228 頁），足見被上訴人之司機巫煥然不僅
      未依上開勞工安全衛生設施規則第116 條第1 項第12款之
      規定，將系爭夾櫃機之起降架降下，放置於地面，反而將
      起降架升到2 個貨櫃的高度，致系爭夾櫃機重心不穩，於
      千斤頂滑脫時，發生第1 次翻覆，被上訴人就系爭夾櫃機
      第1 次翻覆，亦與有過失，故上訴人鍠昇公司主張因被上
      訴人未將系爭夾櫃機支架降至地面高度，被上訴人對損害
      之發生與有過失等語，應屬可採。
    3.次按物料搬運、處置，如以車輛機械作業時，應事先清除
      其通道、碼頭等之阻礙物及採取必要措施。勞工安全衛生
      設施規則第152 條定有明文。準此，系爭夾櫃機在更換輪
      胎時，亦應使周圍環境淨空，以維護安全。查，甲○○於
      更換系爭夾櫃機輪胎時，被上訴人之受僱人巫煥然未將停
      放在系爭夾櫃機旁之系爭板車駛離，致系爭板車遭系爭夾
      櫃機重壓受損，其未依上開勞工安全衛生設施規則第152
      條之規定淨空，自有過失，故上訴人鍠昇公司主張被上訴
      人未將系爭板車置放在適當位置，其就損害之擴大，亦有
      過失等語，尚堪採信。
    4.綜上，被上訴人就其受僱人即司機巫煥然之上述疏失致系
      爭夾櫃機第1 次翻覆所造成之損害，應負過失之責。本院
      審酌上開兩造之過失情節，認兩造就本件事故所受損害之
      過失責任應各負擔50% 。
（二）若上訴人甲○○有過失，則被上訴人可請求上訴人連帶賠
      償之金額為何？
    1.按「民事上之共同侵權行為（狹義的共同侵權行為，即加
      害行為）與刑事上之共同正犯，其構成要件並不完全相同
      ，共同侵權行為人間不以有意思聯絡為必要，數人因過失
      不法侵害他人之權利，苟各行為人之過失行為，均為其所
      生損害共同原因，即所謂行為關連共同，亦足成立共同侵
      權行為，依民法第185 條第1 項前段之規定，各過失行為
      人對於被害人應負全部損害之連帶賠償責任。」（最高法
      院67年台上字第1737號判例可資參照）。本件上訴人鍠昇
      公司主張被上訴人未能證明系爭夾櫃機及板車之損害全係
      第1 次翻覆所造成，即請求上訴人負擔全部損失，不合理
      云云。查，縱認系爭夾櫃機及板車之損害係第1 次翻覆及
      第2 次翻覆所共同造成，然造成上開2 次翻覆之過失行為
      均為系爭夾櫃機及板車受損害之共同原因，依首揭說明，
      造成上開2 次翻覆之過失行為間應成立共同侵權行為，上
      訴人仍應就被上訴人所有之系爭夾櫃機及板車之全部損害
      負賠償責任，是鍠昇公司之上開主張，尚難採信。
    2.查，被上訴人因系爭夾櫃機翻覆受損，而支出升降滾輪修
      復費用40,192元、電纜端子台修復費用768 元、傾斜升降
      缸修復費用4,694 元、駕駛室左門總成修復費用52,152元
      、及系爭板車板台整修費用42,166元，合計139,972 元等
      情，為兩造所不爭執，從而被上訴人請求此部分之損害，
      應屬有據。
    3.關於系爭夾櫃機側移總成修復費用961,344 元及升降主樑
      系統修復費用885,492 元部分:
      查，上訴人甲○○曾於原審以證人身分結證稱: 第1 次
        翻覆時，伊看到的損害情形是系爭夾櫃機升降機之升降
        軌道彎掉，且油壓管在漏油、彎曲，所以伊判斷架子已
        不能伸縮，其他情形，伊已忘記等語（見原審卷一第22
        4 、227 頁），足見在第1 次翻覆時，系爭夾櫃機即有
        受損，應堪認定。又系爭夾櫃機側移總成因第1 、2 次
        翻覆，產生彎曲、變形之損壞；升降主樑系統因第1、2
        次翻覆時即撞擊系爭板車，致主樑系統之鍊條脫離、歪
        斜等情，有照片（見原審卷一第7 至18頁）及附於中華
        工商研究院鑑定報告書之照片在卷可稽，且為兩造所不
        爭執，自堪認屬實。
      次查，系爭夾櫃機側移總成係用以夾持空貨櫃，由精密
        電子零件組成，並受主控台之控制，該等零件組合並非
        單純之機械作動元件，應屬於精密構件，系爭夾櫃機側
        移總成因第1 、2 次翻覆，產生彎曲、變形後，因變形
        影響該構件之夾持精密度，亦即運作功能無法達成夾持
        空櫃之結果，因此該構件縱經修復而得以運作，然就其
        所需精密構件之功能，無法排除有發生異常之虞，而異
        常情況一旦發生（如夾持不穩或鬆弛等），將造成空櫃
        掉落，其危險性較高，故應屬於不堪用之精密構件類。
        又系爭夾櫃機之升降主樑系統係用以控制側移總成上、
        下作動，包含油壓構件、齒輪、升降作動系統、載重等
        多重機制，上述多重構件與精密功能應屬於精密構件，
        升降主樑系統因第1 、2 次翻覆時即撞擊系爭板車，造
        成主樑系統歪斜，勢必影響其動作的精確度等情，有中
        華工商研究院鑑定報告書在卷可稽，準此，足認系爭夾
        櫃機側移總成及升降主樑系統均屬精密構件，因第1 、
        2 次翻覆，造成側移總成彎曲、變形及主樑系統歪斜，
        足以影響系爭夾櫃機動作的精確度，自有更換之必要，
        故上訴人鍠昇公司則辯稱: 系爭夾櫃機損害部分，均可
        修復，無更新之必要云云，尚難採信。
      被上訴人主張其所請求之系爭夾櫃機側移總成及升降主
        樑系統之修復費用，均係按中華工商研究院鑑定結果計
        算，中華工商研究院所鑑定之修復金額均已扣除折舊及
        殘餘價值，故零件更新部分不需再扣除殘值等語，上訴
        人鍠昇公司則辯稱: 系爭夾櫃機之零件更新部分需再扣
        除殘值云云。查，系爭夾櫃機之耐用年限依據行政院主
        計處公布之財物標準分類（94年修訂版）之內容，歸為
        第3 類第8 項第1 目第1 節第0000000-00號，名稱「堆
        高機」，其耐用年限為10年（120 個月），故系爭夾櫃
        機之耐用年限為10年，於發生本件事故時，已使用約44
        個月，故剩餘耐用年限為76個月等情，為兩造所不爭執
        ，自堪認屬實。
      被上訴人主張以系爭夾櫃機側移總成之合理採購成本為
        1,442,000 元計算，至發生本件事故時之剩餘價值為96
        1,344 元｛計算公式：每年折舊額＝合理採購成本/
        （預估耐用年數＋1 年，即132 個月）＝1,442,000 元
        /132＝10,924元；至95年7 月底之剩餘價值＝合理採
        購成本－已攤提成本＝1,442,000 元－（10,924元×44
        個月）＝961,344 元｝等情，業據其提出報價單及統一
        發票在卷可稽，參以中華工商研究院鑑定結果，亦採相
        同之計算方式，故被上訴人主張其請求系爭夾櫃機側移
        總成修復費用961,344 元，已扣除折舊及殘餘價值，故
        零件更新部分不需再扣除殘值等情，尚堪採信，鍠昇公
        司辯稱: 零件更新部分需再扣除殘值云云，不足採信。
        從而被上訴人請求系爭夾櫃機側移總成修復費用961,34
        4 元，應屬有據。
      被上訴人主張以系爭夾櫃機升降主樑系統合理採購成本
        為28,200歐元即折合新台幣1,328,220 元（28,200歐元
        ×47.1＝1,328,220 元）計算，至發生本件事故時之剩
        餘價值為885,492 元｛計算公式：公式：(1)每年折舊額
        ＝合理採購成本/ （預估耐用年數＋1 年，即132 個月
        ）＝1,328,220 元/132＝10,062元；(2)至95年7 月底之
        剩餘價值＝合理採購成本－已攤提成本＝1,328,220 元
        －（10,062元×44個月）＝885,492 元｝，業據其提出
        報價單為證（見原審卷一第79頁），參以中華工商研究
        院鑑定亦採相同之計算方式，故被上訴人主張其請求系
        爭夾櫃機升降主樑系統修復費用885,492 元，已扣除折
        舊及殘餘價值，零件更新部分不需再扣除殘值等情，尚
        堪採信，鍠昇公司辯稱: 零件更新部分需再扣除殘值云
        云，不足採信。從而被上訴人請求系爭夾櫃機升降主樑
        系統修復費用885,492 元，自屬有據。
      被上訴人得請求之上開金額合計為1,846,836 元（961,
        344 元+885,492元=1,846,836元）。
    4.系爭夾櫃機油壓缸、鍊條、油管、電纜等之修復費用200,
      000 元部分:
      查，系爭夾櫃機因第1 、2 次翻覆造成油壓缸、鍊條、
        油管等零件之損害等情，有照片（見原審卷一第7 至18
        頁）及附於中華工商研究院鑑定報告書之照片在卷可稽
        ，且為兩造所不爭執，自堪認屬實。
      被上訴人主張其已修復系爭夾櫃機之油壓缸、鍊條、油
        管、電纜等損害部分，經扣除折舊及殘餘價值後，僅請
        求修復費用200,000 元等情，業據其提出報價單及統一
        發票等為證，參以鑑定機關中華工商研究院以被上訴人
        所提出之原廠修繕報價進行「折舊」計算結果，亦認系
        爭夾櫃機油壓缸、鍊條、油管、電纜等之修復費用為20
        0,000 元，故被上訴人主張其請求系爭夾櫃機油壓缸、
        鍊條、油管、電纜等之修復費用200,000 元已扣除折舊
        及殘餘價值，零件更新部分不需再扣除殘值等情，尚堪
        採信，鍠昇公司辯稱: 零件更新部分需再扣除殘值云云
        ，不足採信。是被上訴人請求系爭夾櫃機之油壓缸、鍊
        條、油管、電纜等修復費用200,000 元，應予准許。
    5.承租夾櫃機費用399,000 元部分:
      查，被上訴人因系爭夾櫃機毀損，於本件事故發生翌日
        即向訴外人頂州貨櫃行承租堆高機，共支出租金399,00
        0 元等情，業據被上訴人提出堆高機租賃契約書及統一
        發票為證（見原審卷一第21、第154 、155 頁），自堪
        認屬實，從而被上訴人請求承租夾櫃機費用399,000 元
        ，應予准許。
      上訴人抗辯稱：因被上訴人拒絕伊進場修復系爭夾櫃機
        ，是此部分費用不應由伊負擔云云。查，上訴人抗辯被
        上訴人有拒絕伊修復乙節，為被上訴人所否認。縱被上
        訴人確曾拒絕上訴人進場修復系爭夾櫃機，惟上訴人未
        能舉證證明其有修復系爭夾櫃機之能力，及在翻覆當日
        或被上訴人向頂州貨櫃行承租堆高機期間即能修復完畢
        ，故其上開辯稱，不足採信。
（三）綜上，鍠昇公司係甲○○之僱用人，就甲○○之上開過失
      行為造成被上訴人之損害，自應與甲○○負連帶賠償責任
      。故被上訴人得請求被告鍠昇公司及甲○○連帶賠償之金
      額為1,292,904 元〔計算式:（139,972 元+1,846,836 元
      +200 ,000 元+399,000元）×0.5 ＝1,292,904 元，元以
      下四捨五入〕。又鍠昇公司對被上訴人有已到期之850,41
      3 元貨款債權存在，其主張扺銷，自屬有據，扺銷後，被
      上訴人得請求上訴人連帶賠償之金額為442,491 元（1,29
      2,904 元－850,413 元＝442,491 元）及其法定遲延利息
      。
九、綜上所述，被上訴人本於債務不履行損害賠償請求權及侵權
    行為損害賠償請求權，請求上訴人連帶賠償442,491 元及自
    原審民事追加被告狀繕本最後送達追加被告（即指原審共同
    被告鍾雲恭、戴耀仁及上訴人甲○○）之翌日即97年9 月9
    日起至清償日止，按年息5%計算之利息，為有理由，應予准
    許。原審就超過上開應准許部分，為上訴人敗訴之判決，並
    為假執行之宣告，自有未洽。上訴意旨就此部分指摘原判決
    不當，求予廢棄改判，為有理由。至於上開應准許部分，原
    審判命上訴人給付，並為假執行之宣告，核無違誤，上訴意
    旨，就此部分，仍執陳詞，指摘原判決不當，求予廢棄，為
    無理由，應駁回其上訴。
十、本件事證已臻明確，兩造其餘攻擊防禦方法於本件判決結果
    不生影響。又上訴人請求送台灣區機器工業同業工會高雄地
    區服務處鑑定：(一)本件系爭夾櫃機第1 次翻覆原因為何？與
    當初更換輪胎時千斤頂使用有無關聯？(二)就系爭夾櫃機第1
    次翻覆原因而言，若二造雙方均有過失，責任之比重為何？
    (三)本件系爭夾櫃機第二次翻覆時，有否造成損害？若有，其
    損害部份為何（不論是否為新增的損害或舊有的損害加劇或
    擴大）？另依系爭夾櫃機第1 次及第2 次翻覆情況，如有相
    同之損害部位，則第1 次及第2 次翻覆所造成損害程度各為
    何？(四)系爭夾櫃機第1 次翻覆所造成之損害，是否可得修復
    ？費用為何（含可得修復部分及須更新部分）？(五)系爭夾櫃
    機之殘值尚有多少？等事項，本院認原審已送中華工商研究
    院鑑定在案，且依上開八、（二）之1.所述，上訴人需就被
    上訴人所有之系爭夾櫃機及板車之全部損害負賠償責任，當
    無再區分系爭夾櫃機之損害係第1 次翻覆或第2 次翻覆所造
    成之必要，故無再一一論述及送鑑定之必要，併此明。
十一、據上論結，本件上訴為一部有理由，一部無理由，依民事
      訴訟法第450 條、第449 條第1 項、第79條、第85條第2
      項、第463 條、第385 條第1 項前段，判決如主文。
中    華    民    國    98    年    7     月    29    日
                            民事第三庭
                                審判長法官  張國彬
                                法      官  吳登輝
                                法      官  鄭月霞
以上正本證明與原本無異。
本件不得上訴。
中    華    民    國    98    年    7     月    29    日
                                書  記  官  白  蘭


司法院資訊處製作；財團法人民間司法改革基金會備份。
